臺灣高等法院臺中分院刑事判決　　　　　　　　　　九十年度上易字第一四二八號
　　上　訴　人　臺灣台中地方法院檢察署檢察官
　　被　　　告　乙○○
　　選任辯護人　徐鼎賢
　　被　　　告　丙○○
　　選任辯護人　李宗炎
　　被　　　告　戊○○
右上訴人因詐欺案件，不服臺灣台中地方法院八十九年度易字第一八三一號中華民國
九十年五月十日第一審判決（起訴案號：臺灣台中地方法院檢察署八十八年度偵字第
二三八四八號），提起上訴，本院判決如左：
    主  文
原判決關於被告丙○○部分撤銷。
丙○○連續行使偽造私文書，足以生損害於他人，處有期徒刑捌月。偽造之「瀧昌冷
凍空調工程有限公司」、「融昌冷凍空調有限公司」印章各壹枚，附表編號
所示支票背面之「瀧昌冷凍空調工程有限公司」印文各壹枚，附表編號所示支
票背面之「融昌冷凍空調有限公司」印文各壹枚均沒收之。
其餘上訴駁回。
    事  實
一、丙○○原為甲○○○○業股份有限公司（下稱中盛公司）之業務員，緣中盛公司
    前員工乙○○離職後另設立大誠冷凍有限公司（下稱大誠公司），因中盛公司廠
    長張世傳曾告知丙○○不得與乙○○交易，丙○○於接受乙○○訂貨時，遂改以
    瀧昌冷凍空調工程有限公司（下稱瀧昌公司）名義訂購，嗣因中盛公司發覺瀧昌
    公司貨款係由乙○○簽發支票支付，遂要求丙○○必須將貨款支票由訂貨人即瀧
    昌公司背書，丙○○竟基於摡括犯意，在未經瀧昌公司負責人張玉燕同意下，於
    民國八十七年十二月間至八十八年四月間，於不詳地點，先後委託不知情之印章
    店，偽刻「瀧昌冷凍空調工程有限公司」及其前身「融昌冷凍空調有限公司」之
    印章各壹枚，復自八十七年十二月十四日起至八十八年四月十六日止，先後將其
    偽刻之上開瀧昌公司，蓋用於如附表編號所示支票背面，將偽刻之融
    昌公司印章蓋用於附表編號所示支票背面，連續偽造瀧昌公司、融昌公司之
    背書，復將上開支票持交中盛公司會計小姐何晶玉，足以損害於瀧昌公司、融昌
    公司及中盛公司，上開編號支票屆期提示未能兌現，中盛公司向瀧昌公司追索請
    求遭拒，始查知上情。
二、案經中盛公司訴請台灣台中地方法院檢察署檢察官偵查起訴。
    理  由
甲、被告丙○○部分：
一、訊據被告丙○○固不否認伊附表編號係由共同被告乙○○之太太
    所簽發，由伊至大誠公司收取後，再交予中盛公司會計何晶玉等情，然矢口否認
    有何行使偽造瀧昌公司、融昌公司背書之行為，並辯稱：伊拿到支票時背面並無
    背書，向來乙○○的票都沒有背書云云。經查：
  (一)被告丙○○右揭犯行，業據告訴人中盛公司於本院審理時指訴甚詳，且附表編號
    支票背面之「瀧昌冷凍空調工程有限公司」、「融昌冷凍空調有
    限公司」印文（分見本院卷第一五六、一六一、一五四、一五五頁背面、原審卷
    第一四七、一四八、一四六頁背面），與瀧昌公司、融昌公司經登記之印文（見
    偵查卷第五○頁、第五八頁公司登記事項卡影本），經本院以肉眼核對，亦確不
    相符。再者，證人即瀧昌公司負責人張玉燕於本院到庭證稱上開支票背書印文並
    非瀧昌公司、融昌公司之印文，故上開背書印文應屬偽造無訛。
  (二)上開支票確係乙○○太太簽發後交予被告丙○○，用以支付中盛公司之貨款，於
    交付被告丙○○時，支票並無背書等情，亦經共同被告乙○○於本院審理時供述
    明確在卷，而被告丙○○亦坦承其收取上開支票後，直接交予中盛公司會計何晶
    玉，並未交予他人（本院卷第七九頁）；而證人何晶玉於本院到庭證稱：「（問
    ：系爭三張支票是何人所給？經過情形為何？）是丙○○交給我的，因上級有聽
    說乙○○的財務有問題，就要求我們不得收乙○○的票，而且訂貨的人是瀧昌公
    司，所以我要求丙○○拿回去給瀧昌公司背書才拿過來。（問：這三張支票何時
    收回來給你？）我收票時都有登記我們的支票登記簿上。八十八年四月五日這張
    支票是八十八年一月三十日收回交給我。八十八年五月三十日這張票是在八十八
    年四月十六日收回交給我。八十八年六月五日這張票是八十八年四月十六日收回
    交給我。（問：何時丙○○第一次要交票給你，而你要他取回背書？）都是在我
  登記收回支票前幾天他拿票來，我發現是乙○○的票，就請他拿回去背書，再交
    回來。（問：乙○○何時就開始開票給付貨款？公司何時要求你收到乙○○的票
    都要有背書？）八十六年間就有開票給付貨款，當時是乙○○自己訂貨的，後來
    我必須針對誰是訂貨人，就要跟訂貨的人收款，因為是瀧昌公司訂貨，如果開乙○○就屬客票，所以訂貨的人要在背後背書。確實日期我記不清楚，大約是八十
    七年十二月份時，公司告訴我不可以收乙○○的票。（問：支票交給你時沒有背
    書，你要求之後再交回來是否就有背書？妳有無仔細查對？）都有背書。我收到
    票都會核對金額、日期，我有要求他背書，都會核對。（問：既然有核對為何會
    出現「瀧昌公司」與「融昌公司」不同？）因為他們之前叫融昌公司，後來改名
    為瀧昌公司。」等語（本院卷第八○至八三頁），本院復審之附表編號至支
    票均係丙○○於乙○○訂貨後，以丙○○朋友名義訂貨，其中八十七年十二月中
    旬以前所收受之編號至支票，均無背書，八十七年十二月中旬以後收受之編
    號支票均有背書，其中編號係以丙○○朋友名義訂購，即由
    丙○○背書，係以瀧昌公司名義訂貨，即由瀧昌公司背書等情，
    故認證人何晶玉證稱八十七年十二月間經公司通知不得收受乙○○支票，如非訂
    購人之支票，訂購人即需於支票上背書，故其將支票退還丙○○要求訂購人背書
    一節，應非子虛。又編號支票原由丙○○背書，經劃掉改為瀧昌公司背書等情
    ，亦足佐證證人何晶玉證稱：編號原由丙○○背書，後來伊要求瀧昌公司背書
    ，丙○○才劃掉其背書一節，故上開編號既係由乙○○交付與被
    告丙○○，交付時並無背書，而被告丙○○收取支票後直接交予中盛公司會計何
    晶玉，證人何晶玉又從未將支票再交予第三人，再參酌證人何晶玉證稱曾將上開
    支票退回被告丙○○要求瀧昌公司背書等情，上開支票上之背書顯係由被告丙○○先委由不知情且不詳姓名之成年人偽刻「瀧昌冷凍空調工程有限公司」、「融
    昌冷凍空調有限公司」之印章各一枚，復蓋用於上開支票上，偽造上開背書甚明
    。被告丙○○辯稱何晶玉從未要求瀧昌公司背書及伊交付支票與何晶玉時支票上
    並無背書云云，顯係卸責之詞，不予採信。
  (三)證人張玉燕於本院雖曾證稱：中盛公司負責人任安中及主管張世傳曾到瀧昌公司
    ，當時曾拿乙○○的支票給伊看，問說是否為瀧昌公司的票，當時雖然沒有讓伊
    看有無背書，但張世傳等人折票放在口袋時，伊隱約看到沒有書等語（本院卷第
    一一二頁），然證人張世傳到庭證稱：當時其拿附表編號－a兩張乙○○所
    簽發之支票，問張玉燕為何是乙○○所開的票，當時丙○○尚未離職，故支票當
    時尚未背書等語（本院卷第一一二頁），而告訴人亦指訴：被告丙○○曾將附表
    編號－a三張支票交付與公司，公司要求丙○○必須找瀧昌公司背書，就
    將附表編號－a退還丙○○，其中編號金額太小，公司即未退回，嗣後丙○○將編號支票交回時即有瀧昌公司背書，而被告丙○○另以編號支票，代
    替－a支票，而編號支票背面亦有瀧昌公司背書等情（本院卷第一七七、一
    七八頁），本院核對附表編號支票上原有丙○○之背書，嗣後才改為瀧昌公司
    背書，－a支票背面有丙○○背書，支票發票日及金額均與－a相同，僅係
    票號不同，且背面為瀧昌公司背書等事實，應認告訴人上開指訴應屬真實，故
    證人張玉燕所稱當時告訴人持上開支票至瀧昌公司時，上開支票上並無背書等語
    ，尚不足為被告丙○○有利之認定。
  (四)綜上所述，本件被告丙○○未經瀧昌公司同意，即偽刻瀧昌公司、融昌公司印章
    ，並以之連續分別蓋用於附表編號之支票背面，偽造瀧昌公司、
    融昌公司之印文，復持之行使交付與中盛公司，足以使瀧昌公司、融昌公司蒙受
    遭持票人追償原不存在之票據責任的危險，並足使中盛公司，不能正確評估上開
    支票之償兌可能性，自足以生損害於瀧昌公司、融昌公司及中盛公司。從而事證
    明確，被告丙○○上開犯行應堪認定。
二、按在票據背面偽造他人背書，在票據法上係表示對支票負擔保責任之意思，為法
    律規定之文書，並非依習慣表示一定用意之證明，而此項行為，足以生損害於他
    人，應成立偽造私文書罪，此有最高法院七十年台上字二一六二號判例意旨可資
    參照。核被告丙○○所為，係犯刑法第二百十六條、第二百十條之行使偽造私文
    書罪。被告利用不知情之刻印業者偽造「瀧昌冷凍空調工程有限公司」、「融昌
    冷凍空調有限公司」印章各一枚，為間接正犯。又被告偽造印章後，持以蓋用於
    如附表編號之支票背面，其偽造印章及偽造印文之行為，係偽造
    私文書之部分行為；另被告偽造私文書後持以行使，偽造文書之低度行為，復為
    行使之高度行為所吸收，均不另論罪。另被告丙○○多次行使附表編號
    支票背書之之行使偽造私文書行為，時間緊接，犯罪手法相同，所犯構成
    犯罪要件相同之罪名，顯係基於概括之犯意反覆為之，為連續犯，應依刑法第五
    十六條之規定論以一罪，並加重其刑。原審對於被告行使偽造私文書部分，遽為
    無罪之諭知，於法即有違誤，檢察官上訴意旨就此部分指摘原判決不當，為有理
    由，應由本院撤銷改判。本院爰審酌被告丙○○犯罪之動機、手段、被告犯行所
    造成之損害尚非重大，及被告犯後仍一再推諉卸責等一切情狀，量處如主文第二
    項所示之刑。至被告偽造之「瀧昌冷凍空調工程有限公司」、「融昌冷凍空調有
    限公司」印章各一枚，均屬偽造之印章；又如附表編號之支票背
    面「瀧昌冷凍空調工程有限公司」、「融昌冷凍空調有限公司」印文，均為偽造
    之印文，雖未據扣案，然並無證據足資證明業已滅失，應依刑法第二百十九條規
    定，均應予宣告沒收。
三、公訴意旨另以：被告乙○○中盛公司之按裝組組長，於民國八十六年二月離職，
    自行設立大誠公司。中盛公司董事長任安中自同業得知大誠公司財務狀況不佳，
    遂拒絕大誠公司供貨之要求，並由廠長張世傳告知公司業務員即被告丙○○不得
    與乙○○交易。被告丙○○明知乙○○支付能力不佳，竟與乙○○共同意圖為自
    己不法之所有，自八十六年十一月起，大誠公司欲向中盛公司訂貨均由丙○○以
    「丙○○朋友」名義向中盛公司傳真訂單，中盛公司陷於錯誤而照單供貨。中盛
    公司於八十七年三月二日，見丙○○收回八十六年十一月份貨款支票時，發現貨
    款支票為乙○○簽發以臺中縣大肚鄉農會為付款人之支票，始知所謂「丙○○朋
    友」即為乙○○。中盛公司之副總經理黃振盈、廠長張世傳再三警告丙○○不可
    再與乙○○往來。然乙○○、丙○○自八十七年九月起，與瀧昌冷凍空調有限公
    司（下稱瀧昌公司）業務員即被告戊○○串通，凡大誠公司之訂貨均改以瀧昌公
    司名義向中盛公司下單，自八十七年九月起至八十八年四月止，共訂貨新臺幣（
    下同）二百五十三萬零三百元之貨品，中盛公司不知有詐而如數出貨與瀧昌公司
    ，乙○○則簽發如附表編號至所示之支票三紙（另有四十三萬五千七百元貨
    款未簽發支票），交由丙○○繳回中盛公司，前開三紙支票屆期後均不獲付款，
    因認被告丙○○與被告乙○○、戊○○共同涉犯刑法第三百三十九條第一項之詐
    欺取財罪嫌云云。訊據被告丙○○對於其係告訴人公司之業務員，曾接受被告乙○○經營之大誠公司向告訴人公司之訂貨，並先後以「丙○○朋友」名義及未得
    瀧昌公司同意，以該公司名義為大誠公司向告訴人公司訂貨等情雖坦承不諱，惟
    堅決否認有何詐欺取財之犯行，並辯稱：伊於數年前曾聽說告訴人公司之老闆娘
    與被告乙○○所經營大誠公司之老闆娘發生口角，告訴人公司因而決定不再與大
    誠公司交易，惟告訴人公司之副總經理即案外人黃振盈、廠長即告訴代理人張世
    傳等主管從未正式告知伊不得與大誠公司交易，伊曾向告訴代理人詢問大誠公司
    未曾退票，且均按期給付貨款，何以不能與該公司交易，告訴代理人無法提出解
    釋，遂令伊大誠公司日後前來訂貨時，以瀧昌公司之名義下訂單，伊始於日後大
    誠公司訂貨時，未經瀧昌公司之同意，以瀧昌公司之名義下訂單，然伊將訂購單
    傳回告訴人公司後，告訴人公司仍自行審核訂購單以決定是否出貨，伊僅為告訴
    人公司之業務員，無權決定是否出貨等語。經查：
  (一)按犯罪事實應依證據認定之，無證據不得推定其犯罪事實；不能證明被告犯罪者
    ，應諭知無罪之判決，刑事訴訟法第一百五十四條、第三百零一條第一項分別定
    有明文。次按告訴人之指訴，係以使被告受刑事訴追為目的，是其陳述是否與事
    實相符，仍應調查其他證據以資審認。又按刑法第三百三十九條第一項詐欺罪之
    成立，以意圖為自己或第三人不法所有，以詐術使人將本人或第三人之物交付為
    要件。所謂以詐術使人交付，必須被詐欺人因其詐術而陷於錯誤，若其所用方法
    ，不能認為詐術，亦不致使人陷於錯誤，即不構成該罪，最高法院分別著有五十
    二年度臺上字第一三○○號及四十六年度臺上字第二六○號判例甚明。
  (二)被告丙○○曾於八十六年十一月至八十七年三月間以「丙○○朋友」名義為被告
    乙○○向告訴人公司訂貨部分等情，雖經被告丙○○於偵查中坦承不諱，然被告
    丙○○另供稱告訴人公司業務員將訂購單交回告訴人公司後，告訴人公司對於是
    否出貨仍會加以審核等情，亦為告訴人所不否認，則告訴人公司既於審核「丙○○朋友」名義之訂購單後仍願出貨，自難認係陷於錯誤而交付財物。況被告乙○○以「丙○○朋友」名義所訂貨物即如附表編號至支票所示之貨款合計一百
    三十一萬五千六百元均已清償完畢，亦為告訴人所自承，足見共同被告乙○○並
    非基於不法所有意圖而詐取告訴人公司之貨物，則代為訂貨之被告丙○○自更無
    何詐欺取財犯行可言。又被告丙○○雖另以瀧昌公司名義為被告乙○○向告訴人
    公司訂貨，然告訴人公司於被告丙○○將訂購單交回後，對於是否出貨仍有審核
    之權，且如偵查卷第三十七頁至第四十二頁所附瀧昌公司名義之訂購單，交貨地
    點欄均記載：「乙○○按裝」，倘被告乙○○確如告訴人指稱被列為該公司拒絕
    交易之對象，告訴人公司人員於審核前述瀧昌公司之訂購單而發現該等記載時，
    理應於出貨前先向瀧昌公司查明究竟，而無冒然出貨之理。再參諸證人即瀧昌公
    司負責人張玉燕於原審訊問時到庭結證稱：瀧昌公司每個月均向告訴人公司訂許
    多貨物，不只偵查卷第二十七頁、第三十一頁及第三十三頁所列三筆，告訴人公
    司每月均會寄給瀧昌公司一些帳單，有些確係瀧昌公司所訂貨物，有的則不是，
    倘為瀧昌公司所訂貨物，伊都會開票給中盛公司，伊每次收到錯誤的帳單，就會
    打電話給告訴人公司之會計小姐，但幾次之後，告訴人公司均未改正，伊就不再
    打電話，且不就該等錯誤之帳單付款，告訴人公司亦未向瀧昌公司請求給付前述
    非瀧昌公司所訂貨物之帳單上所載貨款等語（見原審卷第四三、四四頁），衡諸
    常情，倘告訴人公司對被告乙○○以瀧昌公司名義所訂購貨物一事均無所悉，豈
    有不向瀧昌公司請求給付貨款之理？故告訴人是否因被告丙○○以瀧昌公司名義
    訂購貨物而陷於錯誤，已有可疑。再者，前述以瀧昌公司名義向告訴人公司訂貨
    之大誠公司訂單，訂貨日期係在八十七年九月間至八十八年四月間，業據告訴人
    於告訴狀內記載明確，而被告乙○○上開支票存款帳戶係於八十八年二月五日開
    始有存款不足之退補紀錄，於同年五月二十一日始拒絕往來，亦有台中縣大肚鄉
    農會九十年二月八日回函附於原審卷內足憑（原審卷第九○頁），則被告丙○○
    以瀧昌公司名義訂貨之時，被告乙○○上開支票存款帳戶並未遭拒絕往來，且被
    告乙○○用以支付以瀧昌公司訂貨貨款之編號支票共計一百七十八萬七
    千三百二十元均已兌付，亦經告訴人所自承，足見被告乙○○先前與告訴人公司
    之交易信用尚無不佳，被告丙○○身為告訴人公司之業務員，欲持續與債信良好
    之客戶保持生意往來以爭取業績，與常情應無違背，則不問被告丙○○所辯，其
    以瀧昌公司名義為大誠公司向告訴人公司訂貨，係受告訴人公司內人員指示而為
    等情是否屬實，本件並無其他證據證明被告丙○○係明知被告乙○○之財務狀況
    不佳，仍以瀧昌公司名義代被告乙○○向告訴人公司訂貨，自難僅因被告乙○○
    所交付之附表編號三紙支票未獲兌現，即認被告丙○○以瀧昌公司名義為
    被告乙○○訂貨之行為，已該當於刑法第三百三十九條第一項之要件。此外，復
    查無其他足以證明被告丙○○犯詐欺取財罪之犯行，被告此部份犯行應屬不能證
    明，原審就此部分認定被告犯罪不能證明，核無不當，檢察官上訴意旨仍指被告
    丙○○涉有詐欺犯行，既未提出其他證據證明，即無理由，應予駁回。又公訴意
    旨認此部份與被告丙○○前開有罪部分有裁判上一罪之關係，本院自毋庸另為無
    罪之諭知，附此敘明。
乙、被告乙○○、戊○○部分：
一、公訴意旨略以：被告乙○○原係彰化縣伸港鄉全興工業區○○○路十一號甲○○○○業股份有限公司（下稱中盛公司）之按裝組組長，於民國八十六年二月離職
    ，並在臺中縣龍井鄉○○村○○路新莊子巷四五之三七號成立大誠冷凍有限公司
    （下稱大誠公司）。中盛公司董事長任安中自同業得知大誠公司財務狀況不佳，
    遂拒絕大誠公司供貨之要求，並由廠長張世傳告知公司業務員即被告丙○○不得
與乙○○交易。乙○○明知自己支付能力不佳，竟與丙○○共同意圖為自己不法
    之所有，自八十六年十一月起，大誠公司欲向中盛公司訂貨均由丙○○以「丙○○朋友」名義向中盛公司傳真訂單，中盛公司陷於錯誤而照單供貨。中盛公司於
    八十七年三月二日，見丙○○收回八十六年十一月份貨款支票時，發現貨款支票
    為乙○○簽發以臺中縣大肚鄉農會為付款人之支票，始知所謂「丙○○朋友」即
    為乙○○。中盛公司之副總經理黃振盈、廠長張世傳再三警告丙○○不可再與乙○○往來。然乙○○、丙○○自八十七年九月起，與瀧昌冷凍空調有限公司（下
    稱瀧昌公司）業務員即被告戊○○串通，凡大誠公司之訂貨均改以瀧昌公司名義
    向中盛公司下單，自八十七年九月起至八十八年四月止，共訂貨新臺幣（下同）
    二百五十三萬零三百元之貨品，中盛公司不知有詐而如數出貨與瀧昌公司，乙○○則簽發如附表編號至所示之支票三紙（另有四十三萬五千七百元貨款未簽
    發支票），交由丙○○繳回中盛公司。中盛公司發現丙○○交回乙○○簽發之支
    票，乃要求丙○○換回瀧昌公司之支票，詎乙○○與丙○○基於共同犯意之聯絡
    ，在不詳時地偽刻「瀧昌冷凍空調工程有限公司」、「融昌冷凍空調有限公司」
    之印章，並分別盜蓋在如附表編號、所示二紙支票背面，偽造背書後再由丙○○交回中盛公司，足以生損害於瀧昌公司及融昌公司。前開三紙支票到期後均
    不獲付款，中盛公司轉向戊○○催討貨款時，戊○○否認在前開二紙支票背書，
    中盛公司始知受騙，因認被告乙○○、戊○○與被告丙○○共同涉犯刑法第三百
    三十九條第一項之詐欺取財罪嫌；被告乙○○與被告丙○○另涉犯刑法第二百十
    六條、第二百十條之行使偽造私文書罪嫌云云。
二、訊據被告乙○○對其原係告訴人中盛公司之按裝組組長，於八十六年二月間離職
    後自行成立大誠公司，並曾向告訴人訂購貨物，簽發如附表所示之十七張支票等
    情；被告戊○○對於其為瀧昌公司之業務員，曾為該公司向告訴人公司訂貨等事
    實，均不諱言，惟被告二人均堅決否認有何詐欺取財之犯行，被告乙○○另否認
    有何行使偽造背書犯行，被告乙○○辯稱：伊於八十六年二月間自告訴人公司離
    職後，即在外從事替人移裝冷凍庫之工作，並未經營生意，同業間應無可能傳言
    伊信用不佳。況伊離開告訴人公司時，與被告丙○○、戊○○二人均不認識，伊
    並無與其等勾串欺騙告訴人公司之可能，伊所簽發如附表所示之支票交予被告丙○○時並無背書，伊並不知支票背面為何有瀧昌公司及融昌公司之背書，又伊均
    以大誠公司之名義傳真訂單給被告丙○○，為何會變成由瀧昌公司訂貨，伊並不
    暸解。況伊簽發用以向告訴人公司支付貨款之支票已兌現者合計面額已達二百五
    十六萬二千四百二十元，足見伊並無詐騙告訴人公司之意，至其餘未清償款項乃
    因其週轉不靈始未能按期給付，伊希望能分期清償等語；被告戊○○則辯稱：伊
    並未與被告乙○○及丙○○串通以詐騙中盛公司，其二人並未委託伊出面向中盛
    公司訂貨，伊亦不知被告丙○○有無以瀧昌公司名義為被告乙○○訂貨等語。經
    查：
  (一)查被告乙○○在臺中縣大肚鄉農會所開設前述支票存款帳戶，於八十八年二月五
    日起始出現退票紀錄，同年五月二十一日始經臺中市票據交換所公告為拒絕往來
    戶，已如前述，公訴人僅依告訴人指稱自同業中得知被告乙○○財務狀況不穩、
    信譽欠佳等語，即認被告乙○○所經營之大誠公司自八十六年二月起即出現財務
    狀況不佳之情形，實乏堅強論據。次查，被告乙○○曾以其經營之大誠公司名義
    ，於八十七年二月二十六日向告訴人公司訂購冷凍庫（貨款四萬六千三百元），
    復於同年三月十日向告訴人公司訂購冷凍庫（貨款分別為六萬七千四百元、十六
    萬八千元、十七萬七千二百元）及冷藏庫（貨款七萬六千二百元）等情，有客戶
    名稱為大誠公司之訂購單影本五紙附臺灣臺中地方法院檢察署八十八年度他字第
    一六二九號案卷（下稱他字案卷）內可憑。又被告丙○○於偵查中所提出、傳真
    日期為八十七年四月一日之「二月應收帳款」單，其客戶名稱及本月應收帳款欄
    亦列有「大誠公司」、「５２４６８０」之記載（見他字案卷），是告訴人指稱
    自被告乙○○八十六年二月間離職自行成立大誠公司後，告訴人公司即未再與被
    告乙○○繼續交易等情，並非真實。復查，被告乙○○於本院供稱其所簽發交付
    告訴人公司之如附表編號至所示、面額合計三百一十萬二千九百二十元之支
    票均已兌現等情，亦經告訴代理人確認屬實（見本院卷第一七七頁、第一七八頁
    原審卷第九一頁），參諸上開支票發票日，最早為八十七年四月三日起，最晚為
    八十八年三月三十一日，並依告訴代理人於原審院訊問時所稱：告訴人公司與客
    戶結帳採月結方式，由客戶開立三個月期之支票交付告訴人公司等語（見原審卷
    第四八頁）推算，可知告訴人公司於八十七年一月至十二月間，仍陸續出貨予被
    告乙○○所經營之大誠公司，且被告乙○○亦將該期間應給付之貨款全數清償完
    畢，是以被告乙○○經營之大誠公司與告訴人公司有長期而持續之交易，被告乙○○於附表編號至所示之支票退票前之交易信用良好等情，堪以確認。再查
    ，被告乙○○雖曾以「丙○○朋友」名義向告訴人公司訂貨，然告訴人公司對於
    業務員繳回之訂購單仍會加以審核後始決定是否出貨等情，已據共同被告丙○○
    於偵查中供陳甚詳如前所述，且如偵查卷第三十七頁至第四十二頁所附瀧昌公司
    名義之訂購單，交貨地點欄均記載：「乙○○按裝」，倘被告乙○○確如告訴人
    指稱被列為該公司拒絕交易之對象，告訴人公司人員於審核前述瀧昌公司之訂購
    單而發現該等記載時，理應於出貨前先向瀧昌公司查明究竟，而無冒然出貨之理
    。又大誠公司以「丙○○的朋友」或「瀧昌公司」名義訂貨，曾由被告乙○○簽
    發如附表所示之上開支票支付貨款，且其中編號至支票均已兌現，則告訴人
    就收取被告乙○○簽發之上開支票支付貨款並已兌現一事，豈可諉為不知，再參
    諸證人即瀧昌公司負責人張玉燕於原審訊問時到庭證稱：伊每次收到錯誤的帳單
    ，就會打電話給告訴人公司之會計小姐，但幾次之後，告訴人公司均未改正，伊
    就不再打電話，且不就該等錯誤之帳單付款，告訴人公司亦未向瀧昌公司請求給
    付前述非瀧昌公司所訂貨物之帳單上所載貨款等語（見原審卷第四三、四四頁）
    ，告訴人對於被告乙○○以「丙○○的朋友」、「瀧昌公司」名義訂貨一事，應
    屬知情，從而縱使被告乙○○對被告丙○○以「丙○○的朋友」、「瀧昌公司」
    替大誠公司訂貨，然告訴人既然知情，即無所謂陷於錯誤可言。此外，復查無其
    他積極證據，足資證明被告乙○○有何詐欺取財犯行，其上開犯罪應屬不能證明
    。
  (二)被告乙○○所簽發如附表編號之支票背面「瀧昌冷凍空調工程有
    限公司」、「融昌冷凍空調有限公司」印文，雖均為偽造之印文，然被告乙○○
    交付與被告丙○○上開支票時，支票上向來都沒有背書等情，業經被告丙○○供
    明在卷（本院卷第七九頁），故被告乙○○辯稱未在上開支票上背書等語，即非
    子虛。此外復查並無其他積極證據足資證明被告乙○○與被告丙○○有何行使偽
    造背書之共同犯意之聯絡，被告乙○○上開行使偽造私文書犯行即屬不能證明。
(三)如偵查卷第二十頁至第四十五頁、客戶名稱為「瀧昌冷凍」之訂購單中，除第二
    十七頁、第三十一頁及第三十三頁等三筆確係瀧昌公司向告訴人公司訂購之貨物
    外，其餘各筆係被告丙○○未經瀧昌公司之同意，以瀧昌公司之名義向告訴人公
    司所下訂單等情，業據被告丙○○於本院訊問時供述明確（見原審卷第四二頁）
    ，而被告乙○○自偵查中至本院訊問時均供稱：伊與被告戊○○並非相識等語，
    是被告戊○○有無必要為不相識之被告乙○○向告訴人公司訂購貨物，已有疑問
    。又被告戊○○於偵查中所供：伊曾打電話向告訴人公司反應偵查卷第二十頁至
    第四十五頁之訂購單，除第二十七頁、第三十一頁及第三十三頁外，均非瀧昌公
    司所下訂單，告訴人公司不應將帳單寄至瀧昌公司等情，核與證人張玉燕於原審
    訊問時證稱：伊收到告訴人公司寄來之錯誤帳單，均會打電話給告訴人公司之會
    計小姐，伊每次打電話至告訴人公司均由女子接聽電話，但接聽者非同一人等語
    （見原審卷第四三頁）大致相符，雖證人即告訴人公司之會計何晶玉於本院訊問
    時結證稱：瀧昌公司未曾有人打電話向伊反應有寄錯帳單之情形等語（見原審卷
    第八○頁），另告訴代理人陳稱證人何晶玉係告訴人公司唯一之會計，然依證人
    張玉燕前述證言，曾接聽其向告訴人公司反應寄錯帳單電話之告訴人公司女職員
    不只一人，而其於原審九十年一月四日訊問時另證稱：伊實不確定接聽電話者是
    否係告訴人公司之會計，伊係因瀧昌公司均由會計接聽電話，始於前次訊問時證
    稱是打電話給告訴人公司之會計等語（原審卷第八○頁），則尚無從僅以證人何
    晶玉前述證言，即認被告戊○○所辯瀧昌公司曾向告訴人公司反應寄錯帳單等情
    係屬虛構。又瀧昌公司之負責人為證人張玉燕而非被告戊○○，有該公司設立登
    記事項卡影本存卷供參，被告戊○○倘未經瀧昌公司同意，擅以該公司名義向告
    訴人公司訂貨，瀧昌公司負責人張玉燕於收受帳單之際必然知悉，被告戊○○當
    無為並無深交之被告乙○○，而為有損其與瀧昌公司間僱傭關係及信任關係之前
    述行為之理。況且，被告丙○○以瀧昌公司名義為被告乙○○經營之大誠公司向
    告訴人訂購貨物，並無證據證明係該二被告基於為自己不法所有之意圖，向告訴
    人施用詐術，致告訴人陷於錯誤而交付財物，與詐欺取財罪之構成要件不相符合
    ，業如前述，本件復查無其他積極證據，足以證明被告戊○○與被告丙○○及乙○○二人就前述情事有何犯意之聯絡，則被告戊○○上開詐欺犯行亦屬不能證明
    。
  (四)綜上所述，本件查無積極證據足資證明被告乙○○、戊○○有上開犯行，被告二
    人上開犯行應屬不能證明，原審認被告犯罪不能證明而諭知無罪之判決，核無不
    當，檢察官上訴仍執前詞認被告乙○○涉有詐欺、行使偽造私文書犯行，被告戊○○涉有詐欺犯行，為無理由，應予駁回。
丙、據上論斷，應依刑事訴訟法第三百六十九條第一項前段、第三百六十八條、第三
    百六十四條、第二百九十九條第一項前段，刑法第五十六條、第二百十六條、第
    二百十條、第二百十九條、罰金罰鍰提高標準條例第一條前段判決如主文。
本案經檢察官丁○○到庭執行職務。
中      華      民      國    九十一    年      三      月    二十七    日
                                  台灣高等法院台中分院刑事第八庭
                                        審判長法  官  羅  得  村
                                              法  官  陳  賢  慧
                                              法  官  陳  毓  秀
右正本證明與原本無異。
如不服本判決，應於判決送達後十日內向本院提出上訴狀，其未敘述理由者，應於提
出上訴狀後十日內向本院補提理由書，並按他造當事人之人數提出繕本。
                                              書記官  吳  宗  玲
中      華      民      國    九十一    年      三      月    二十八    日
附錄本案論罪科刑主要法條：
刑法第二百十條：偽造、變造私文書，足以生損害於公眾或他人者，處五年以下有期
徒刑。
刑法第二百十六條：行使第二百十條至第二百十五條之文書者，依偽造、變造文書或
登載不實事項或使登載不實事項之規定處斷。
附表：被告乙○○所簽發台中縣大肚鄉農會支票明細：
┌──┬─────┬────┬───────┬──────┬─────┐
│編號│ 票    號 │ 發票日 │金額（新台幣）│訂  貨  人  │ 背書人   │
├──┼─────┼────┼───────┼──────┼─────┤
│  │0000000號 │ 4.3. │  400,000元   │丙○○的朋友│   無     │
├──┼─────┼────┼───────┼──────┼─────┤
│  │0000000號 │ 6. │  100,000元   │  同上      │   無     │
├──┼─────┼────┼───────┼──────┼─────┤
│  │0000000號 │ 7. │  100,000元   │  同上      │   無     │
├──┼─────┼────┼───────┼──────┼─────┤
│  │0000000號 │ 7. │  100,000元   │  同上      │   無     │
├──┼─────┼────┼───────┼──────┼─────┤
│  │0000000號 │ 10. │  110,000元   │  同上      │   無     │
├──┼─────┼────┼───────┼──────┼─────┤
│  │0000000號 │ 12. │  200,000元   │  同上      │   無     │
├──┼─────┼────┼───────┼──────┼─────┤
│  │0000000號 │ 2. │  222,600元   │  同上      │   無     │
├──┼─────┼────┼───────┼──────┼─────┤
│  │0000000號 │ 3.15. │    3,000元   │  同上      │   無     │
├──┼─────┼────┼───────┼──────┼─────┤
│  │0000000號 │ 8.15. │   53,900元   │  同上      │   無     │
├──┼─────┼────┼───────┼──────┼─────┤
│  │0000000號 │ 3. │   26,100元   │  同上      │丙○○    │
├──┼─────┼────┼───────┼──────┼─────┤
│  │0000000號 │ 2.5. │1,061,900元   │  瀧昌      │丙○○劃掉│
│    │          │        │              │            │改為瀧昌  │
├──┼─────┼────┼───────┼──────┼─────┤
│-a│0000000號 │ 1.5. │  187,920元   │  瀧昌      │丙○○    │
├──┼─────┼────┼───────┼──────┼─────┤
│  │0000000號 │ 1.5. │  187,920元   │  瀧昌      │瀧昌      │
├──┼─────┼────┼───────┼──────┼─────┤
│  │0000000號 │ 3.5. │  464,000元   │  瀧昌      │瀧昌      │
├──┼─────┼────┼───────┼──────┼─────┤
│  │0000000號 │ 3.5. │   73,500元   │  瀧昌      │瀧昌      │
├──┼─────┼────┼───────┼──────┼─────┤
│  │0000000號 │ 4.5.│  537,000元   │  瀧昌      │瀧昌      │
├──┼─────┼────┼───────┼──────┼─────┤
│  │0000000號 │ 5. │1,054,900元   │  瀧昌      │融昌      │
├──┼─────┼────┼───────┼──────┼─────┤
│  │0000000號 │ 6.5. │  502,700元   │  瀧昌      │融昌      │
└──┴─────┴────┴───────┴──────┴─────┘
                                                                        Ｉ
